【裁判字號】    96,訴,1724
【裁判日期】    980731
【裁判案由】    毒品危害防制條例
【裁判全文】
臺灣桃園地方法院刑事判決              96年度訴字第1724號
公  訴  人  臺灣桃園地方法院檢察署檢察官
被      告  甲○○
指定辯護人  本院公設辯護人林銘宏
上列被告因違反毒品危害防制條例案件，經檢察官提起公訴（九
十五年度偵字第二五三五八號），本院判決如下：
    主    文
甲○○免訴。
    理    由
一、公訴意旨略以：被告甲○○明知海洛因、安非他命係毒品危
    害防制條例所列管之第一級毒品、第二級毒品，依法不得持
    有，竟仍基於意圖販賣而持有第一級毒品海洛因、第二級毒
    品安非他命之犯意，於民國九十五年十一月八日晚間十時許
    ，在桃園縣中壢市後火車站附近某電子遊戲場內，以總價新
    臺幣（下同）二十五萬元，向姓名、年籍不詳，僅知綽號為
    「阿華」之成年男子，購買海洛因三包（合計淨重二十點一
    一公克）及甲基安非他命四包（合計驗前毛重三十點六六公
    克）後持有之（少部分供己施用），並先行給付「阿華」十
    五萬元，尚欠十萬元未付，嗣於九十五年十一月八日晚間十
    一時三十分許，在桃園縣龍潭鄉○○路五十三巷六號內為警
    查獲，並自其身上扣得前揭種類、重量之毒品，以及殘餘海
    洛因分裝袋七只、酒精燈一個、電子磅秤一台、吸管二支及
    小湯匙二支（被告所涉施用第一級毒品及施用第二級毒品罪
    嫌部分，業經本院以九十六年度訴字第一三○號判處有期徒
    刑一年八月確定）。因認被告涉犯毒品危害防制條例第五條
    第一項、第二項之意圖販賣而持有第一級毒品、第二級毒品
    等罪嫌。
二、按犯罪事實應依證據認定之，無證據不得認定其犯罪事實；
    又不能證明被告犯罪者，應諭知無罪之判決，刑事訴訟法第
    一百五十四條第二項、第三百零一條第一項分別定有明文。
    再認定被告有罪之事實，應憑證據，如未能發現相當之證據
    ，或證據不足以證明，自不能以推測或擬制之方法，以為裁
    判之基礎；且認定事實所憑之證據，其為訴訟上之證明，須
    達於通常一般人均不致有懷疑，而得確信其為事實之程度者
    ，始得據為有罪之認定，倘其證明尚未達到此一程度而有合
    理之懷疑存在時，尚難為有罪之認定基礎；另苟積極證據不
    足以為不利於被告事實之認定，即應為有利於被告之認定，
    更不必有何有利之證據（最高法院三十年上字第八一六號、
    四十年臺上字第八十六號、七十六年臺上字四九八六號判例
    參照）。次按，毒品危害防制條例第五條第一、二項之意圖
    販賣而持有第一、二級毒品罪，係指以非營利之目的而販入
    或因其他原因而持有毒品，其後始起意出售所持有之毒品以
    營利，且迄未著手賣出者而言。所謂意圖，乃犯罪構成之主
    觀違法要素，亦屬犯罪之成立要件；行為人是否具有販賣之
    意圖而持有毒品，須以嚴格之證據證明之，亦即必須有相當
    之客觀事實，足以表徵其主觀意念之遂行性及確實性，始足
    當之。此之意圖販賣而持有第一、二級毒品罪，與同條例第
    十一條第二項之持有第一、二級毒品罪，皆屬初始非以營利
    為目的而持有第二級毒品，為其基本犯罪事實；前者之罪乃
    後罪之特別規定，係以有販賣之意圖而持有為其加重處罰之
    條件，均為法律規定應予評價處罰者，即令法律上之規範評
    價輕重容有不同，於訴訟法上仍不失為同一性之犯罪事實，
    故起訴之基本事實如為持有第一、二級毒品之犯行，法院認
    定之事實又未軼出上開範圍，自應就其持有第一、二級毒品
    之犯行予以審理，併有同一行為禁止為重覆刑罰評價之適用
    （九十六年度台上字第一七七二號判決參照）。
三、公訴意旨認被告甲○○涉有前述罪嫌，無非係以：被告於警
    詢及偵查之供述、扣案之海洛因三包（合計淨重達二十點一
    一公克）、甲基安非他命四包（合計驗前毛重達三十點六六
    公克）及法務部調查局鑑定通知書、內政部警政署刑事警察
    局鑑定書各一紙，為其主要論據。本件經訊之被告堅決否認
    有何意圖販賣而持有第一級毒品海洛因或第二級毒品甲基安
    非他命之犯行，並辯稱：扣案海洛因及甲基安非他命等毒品
    係伊購買供己吸食用，伊並無意圖販賣海洛因及甲基安非他
    命之犯行等語。經查：
  (一)被告於九十五年十一月八日晚間十時許，在桃園縣中壢市後
    火車站附近某電子遊戲場內，以總價二十五萬元，向姓名年
    籍不詳、綽號「阿華」之成年男子，購買海洛因三包（合計
    淨重二十點一一公克）及甲基安非他命四包（合計驗前毛重
    三十點六六公克），嗣於當日晚間十一時三十分許在桃園縣
    龍潭鄉○○路五十三巷六號內為警查獲，並自其身上扣得前
    揭種類、數量之毒品之事實，業據被告於偵查及本院準備程
    序時均坦承不諱，並有該卷所附桃園縣警察局龍潭分局搜索
    扣押筆錄、扣押物品目錄表在卷可稽，而扣案之上開白粉三
    包經送法務部調查局以化學呈色法、氣相層析質譜分析法鑑
    定之結果，檢出第一級毒品海洛因成分，合計淨重二十點一
    一公克，純度百分之四十二點零五，純質淨重八點四六公克
    （空包裝總重二十八點二六公克）一情，有該局於九十五年
    十二月九日以調科壹字第○九五二三○四五二三○號出具之
    鑑定書，另將扣案之白色結晶體四包送內政部警政署刑事警
    察局以氣相層析質譜分析法、核磁共振分析法鑑定結果，亦
    檢出甲基安非他命成分，驗前總毛重三十點六六公克，純度
    約為百分之九十八點八，驗前總純質淨重約二十七點一二公
    克，有該局於九十六年一月二十六日以刑鑑字第○九六○○
    ○八三六○號所出具之鑑定書一紙在卷足憑，是固堪以認定
    被告確有購入本案扣案海洛因、甲基安非他命而持有一情無
    疑。
  (二)被告雖有從自稱「阿華」之成年男子處購入本案扣案之上開
    第一級毒品海洛因、第二級毒品甲基安非他命一情，業據本
    院認定如前，惟仍應審究者厥為被告是否於持有上開扣案第
    一級毒品、第二級毒品之後，另有起意出售所持有之毒品以
    營利之意圖，茲依公訴人所舉上開事證，僅能證明被告曾於
    上開時、地經警查獲，並確實有查扣前述毒品及其他扣案物
    之事實，惟自難僅憑此即逕認被告主觀上確有興起販賣意圖
    而繼續持有上開毒品之犯行。經查：本院參酌被告曾於本院
    另案九十六年度訴字第一三○號刑事案件審理時陳稱：其於
    購買海洛因、安非他命等毒品之當日即遭查獲前半小時，曾
    前往友人張智傑住處施用等詞（見該案本院九十六年二月九
    日簡式審判筆錄），且於同日為警查獲由警取得被告同意所
    採集尿液，經送臺灣檢驗科技股份有限公司檢驗結果，安非
    他命類、鴉片類藥物均呈陽性反應一情，有該公司九十五年
    十一月二十九日所出具之濫用藥物尿液檢驗報告一紙存於另
    案可查，又佐以於查獲當日所扣得扣案物經本院依職權送行
    政院衛生署管制藥品管理局鑑定其內容物或殘留物成分，經
    鑑定結果認：查扣殘渣袋七個內有海洛因成分，而查扣之電
    子秤一個、吸管杓、湯匙各兩支等供秤重或施用毒品工具，
    亦經鑑驗結果均檢出有海洛因、安非他命成分，且扣案之安
    非他命吸食器一組另檢出有安非他命成分等情，有該局分別
    出具管檢字第○九六○○○九七二五號、管檢字第○九七○
    ○○二九九九號鑑定書二份存卷可佐，足徵被告所辯：其購
    買上開毒品係為供己施用等詞非虛，應與事實相符，且被告
    亦因上開施用第一級毒品、第二級毒品案件，經本院以另案
    即九十六年度訴字第一三○號判決判處有期徒刑一年、十月
    ，並定應執行有期徒刑一年八月確定，亦經本院調閱九十六
    年度訴字第一三○號案件（以下簡稱前案）核閱無誤，是被
    告確實購入扣案海洛因、甲基安非他命而持有之，且於購入
    當日，復為警查獲施用第一級毒品、第二級毒品犯行，前由
    本院判決有罪並定應執行刑在案各節，亦均堪以認定。
  (三)雖公訴意旨以被告於警詢時所述施用毒品之次數及重量，對
    照扣案之毒品數量，足供其施用扣案海洛因約六十七天、安
    非他命超過二十四個月，因認其購入扣案毒品超乎日常需求
    甚多一節。然所謂販賣之「意圖」係指行為人之主觀意思，
    而此意思之存否，乃內心之狀態，故須客觀之證據認定之，
    尚難因行為人持有數量較多，即論斷其有販賣之意圖，且被
    告為警查獲時，並未見有何販賣海洛因、甲基安非他命犯行
    ，而持有數量較多之毒品，可能係為販賣營利，或為轉讓，
    或受寄藏，或因幫助他人施用而購入，或與其他施用毒品者
    共同出資購買以降低成本，或單純為免個人施用毒品之來源
    中斷及購買時為警查獲而大量購入，原因不一而足，本件既
    無積極證據證明被告有何販賣營利意圖，自難遽憑扣案海洛
    因、甲基安非他命之數量一端，即遽認被告有意圖營利販賣
    之意圖存在。
  (四)基上說明，本件檢察官未提出適合於證明被告確有意圖販賣
    而持有第一級毒品海洛因及第二級毒品甲基安非他命等犯罪
    事實之積極證據，並闡明其證據方法與待證事實之關係，本
    院無從獲得有罪之心證，是本件被告所犯應僅止於非法持有
    第一級毒品、第二級毒品罪，公訴意旨認被告涉犯意圖販賣
    而持有第一、二級毒品罪，尚有未洽。
四、按案件曾經判決確定者，應諭知免訴之判決，並得不經言詞
    辯論為之，刑事訴訟法第三百零二條第一款、第三百零七條
    ，分別定有明文。刑事訴訟法第三百零二條第一款規定，案
    件曾經判決確定者，應諭知免訴之判決，所謂曾經判決確定
    ，係指曾經由法院為有罪、無罪、免刑或免訴之判決確定者
    而言，不包括檢察官之不起訴處分（最高法院八十八年度臺
    非字第五七號判決可資參照）。又按案件曾經判決確定者，
    應為免訴之判決，此項原則關於實質上一罪或裁判上一罪，
    均有其適用。連續犯係裁判上之一罪，其一部分犯罪事實曾
    經判決確定者，其效力當然及於全部，故檢察官復將其他部
    分重行起訴，亦應諭知免訴之判決（最高法院著有四十九年
    度臺非字第二○號判例意旨足參）。經查：被告於九十五年
    十一月八日購入本案查扣之第一級毒品海洛因、第二級毒品
    甲基安非他命後，其於當日在友人張智傑住處分別施用第一
    級毒品海洛因、第二級毒品甲基安非他命，業經本院以前案
    即九十六年度訴字第一三○號判決判處有期徒刑一年、十月
    ，並定應執行有期徒刑一年八月確定一情，業經本院認定如
    前，則本案於九十五年十一月八日為警查扣由被告所持有上
    開第一級毒品海洛因及第二級毒品甲基安非他命之低度行為
    ，即應分別為其上開施用第一級毒品海洛因、第二級毒品甲
    基安非他命之高度行為所吸收，是本案與前案之被訴事實顯
    具有單純一罪之法律上關係，應為法律上之同一案件，則本
    案應為前案確定判決效力所及，是本院爰不經言詞辯論，應
    為免訴之判決。
據上論斷，應依刑事訴訟法第三百零二條第一款、第三百零七條
，判決如主文。
中    華    民    國    98    年    7     月    31    日
                      臺灣桃園地方法院刑事第四庭
                          審判長法  官  袁雪華
                                法  官  林宜靜
                                法  官  陳可薇
以上正本證明與原本無異。
如不服本判決，應於送達後十日內向本院提出上訴狀（須附繕本
），上訴於臺灣高等法院。
                                書記官  高 平
中    華    民    國    98    年    8     月    3     日


司法院資訊處製作；財團法人民間司法改革基金會備份。
